【裁判字號】    89,交聲,445
【裁判日期】    901207
【裁判案由】    違反道路交通管理處罰條例聲明異議
【裁判全文】
臺灣臺北地方法院交通事件裁定                    八十九年度交聲字第四四五號
    異議人即
    受處分人  甲○○
右列受處分人因違反道路交通管理處罰條例案件，對於臺北市交通事件裁決所中華民
國八十九年八月十四日所為之處分( 原處分案號：北市裁三字第裁00-000000000號 )
聲明異議，本院裁定如左：
        主      文
原處分撤銷。
甲○○汽車駕駛人，駕駛汽車肇事致人受傷，未即採取救護或其他必要措施，亦未向
警察機關報告而駛離，吊扣其駕駛執照個月。
        理      由
一、按汽車駕駛人駕駛汽車如須減速暫停，駕駛人應預先顯示燈光或手勢告知後車，
    後車駕駛人應隨時注意前車之行動；又汽車在雙向四車道行駛變換車道時，應注
    意安全距離；及應注意車前狀況及兩車併行之間隔，並隨時採取必要之安全措施
    ，「道路交通安全規則」第九十四條第二項、第三項及第九十八條第一項第六款
    均有明文。汽車駕駛人駕駛汽車肇事致人受傷或死亡，應即採取救護或其他必要
    措施並向警察機關報告，不得駛離，違者吊扣其駕駛執照三個月至六個月；逃逸
    者吊銷駕駛執照，「道路交通管理處罰條例」第六十二條第一項有處罰規定。
二、本件受處分人即異議人趙淑鈞於八十八年九月十五日晚七時卅分許，駕駛一輛車
    牌E4-837號營業小客車( 計程車 )，沿雙向四車道之臺北市○○區○○路( 東側
     )內線快車道由南往北方向行駛，途經金湖路「嶺頂海產店」前，同向右側外線
    車道適有成年女子謝金娥駕駛一輛車牌BAP-659 號重型機器腳踏車併行前駛。受
    處分人駕車欲變換車道至外側車道停車載客，疏未注意安全距離及兩車併行之間
    隔，即貿然駕車變換車道至外線車道減速停車，以致謝金娥煞車閃避不及，前車
    頭追撞該輛車牌E4-837號營業小客車右後車尾倒地，受有左大腿瘀血及左手擦傷
    瘀血等傷害。受處分人雖曾下車查看，但佯以將車輛停妥為由而駕車駛離，惟經
    被害人記下車牌號碼報警循線查獲後，受處分人賠償被害人新臺幣二千元。臺北
    市政府警察局交通警察大隊第四組執勤員警以其有違反「道路交通管理處罰條例
    」第六十二條第一項規定之情形掣單( 北市警交(88)字第881006032 號 )舉發並
    指定應到案日期( 八十八年十一月三日 )。嗣因受處分人收受該紙舉發違規通知
    單後，依規定於期限內到案( 八十八年十月十一日 )提出申訴，原處分機關請舉
    發單位調查結果，認受處分人仍有前揭違規行為，原處分機關乃於八十九年八月
    十四日依「道路交通管理處罰條例」第四十條第一項( 因受處分人於警訊中自白
    肇事時之行車速度五○公里至六○公里 )、第六十二條第一項及第六十三條第一
    項第一款等規定，從重裁處新臺幣二千四百元罰鍰並記違規點數一點及吊扣駕駛
    執照六個月等處分。
三、訊據受處分人固不否認其駕駛該輛車牌E4-837號營業小客車於前揭時地與駕駛一
    輛車牌BAP-659 號重型機器腳踏車之謝金娥發生擦撞事故，且於警訊( 製作道路
    交通事故調查報告表 )中自白事故發生當時之行車速度五○公里至六○公里，惟
    於本院調查中矢口否認其超速行駛，亦否認其有何過失，辯稱略以係機車駕駛人
    謝金娥駕車煞車不慎撞擊車牌E4-837號營業小客車右後車尾倒地。謝女僅右手指
    輕微擦傷，卻要其賠償機車修理費，其僅賠償新臺幣二千元云云。經查：
    (一)右揭事實，業據被害人謝金娥迭於警訊( 製作道路交通事故調查報告表 )及
        本院調查中到庭指訴綦詳，明確指稱其因本件交通事故受有「左大腿瘀血、
        左手擦傷( 有瘀血 )」之傷害，由於傷勢不嚴重，自行買藥治癒而未就醫，
        載明筆錄在卷可稽，核與卷附處理事故員警製作之「道路交通事故補充資料
        表」( 公文書 )所載被害人「左大腿瘀血、左手擦傷」之傷勢相符，是被害
        人謝金娥確因本件交通事故受有傷害壹節，洵堪信為實在。
    (二)受處分人係領有駕駛執照之駕駛人，其就「道路交通安全規則」第九十四條
        第三項「汽車行駛時，駕駛人應注意車前狀況及兩車併行之間隔，並隨時採
        取必要之安全措施」及第九十八條第一項第六款「汽車在雙向四車道行駛，
        變換車道時，應注意安全距離」等規定，自應知之甚稔。受處分人係駕車行
        經雙向四車道之臺北市○○區○○路( 東側 )內線快車道由南往北方向行駛
        ，途經「嶺頂海產店」前，疏未注意與同向右側外線車道之一輛由謝金娥所
        駕駛之車牌BAP-659 號重型機器腳踏車間之安全距離，即貿然變換車道欲至
        路邊停車載客，以致謝金娥煞車閃避不及，機車前車頭擦撞受處分人所駕駛
        之該輛營業小客車右後車尾而失控倒地受傷，已詳見前述。受處分人就本件
        交通事故之發生自有過失無疑，且其過失與被害人謝金娥所受前揭傷害間，
        確有相當因果關係。受處分人雖曾停車查看，並試圖與被害人謝金娥和解，
        及見和解金額無法達成協議，佯以停車為由而將車駛離，幸被害人謝金娥記
        下肇事車輛車牌號碼報警循線查獲，受處分人駕駛汽車肇事致人受傷，未即
        採取救護或其他必要措施，亦未向警察機關報告而駛離之事實，洵堪認定。
    (三)核受處分人甲○○所為，係違反「道路交通管理處罰條例」第六十二條第一
        項規定，原處分機關就此部分裁處吊扣駕駛執照六個月之處分，固有所見，
        惟查受處分人於收受舉發違規通知單後，於八十八年十月十一日( 即指定應
        到案日期：八十八年十一月三日前 )即具狀向原處分機關提出申訴，有原處
        分機關八十八年十一月四日北市裁四字第八八七三五一八○○○號函( 答覆
        受處分人申訴函 )影本一件在卷可稽。原處分機關誤依「違反道路交通管理
        事件統一裁罰標準及處理細則」第四十四條第一項及裁罰標準表從重裁處吊
        扣駕駛執照六個月，即有未洽。末查舉發單位僅憑受處分人於警訊( 道路交
        通事故調查報告表 )不利於己之自白( 肇事時之行車速度五○公里至六○公
        里 )，在遍查全卷並無其他積極證據足資佐證之情形下，遽行舉發受處分人
        另又違反「道路交通管理處罰條例」第四十條第一項規定，似嫌過於率斷，
        而原處分機關未予詳查即就此( 超速行駛 )部分從重裁處新臺幣二千四百元
        罰鍰並記違規點數一點之處分，亦欠妥適。本件受處分人之異議非全無理由
        ，原處分既有前揭不當，即應由本院全部予以撤銷，並另依「道路交通管理
        處罰條例」第六十二條第一項規定，裁處吊扣駕駛執照三個月之處分，以資
        適法。
據上論斷，應依道路交通案件處理辦法第二十條前段，裁定如主文。
中      華      民      國     九    十     年    十二    月     七     日
                          臺灣臺北地方法院交通法庭
                                          法  官    鍾  華
右正本證明與原本無異。
如不服本裁定，應於裁定送達後五日內向本院提出抗告狀。
                                          書記官    劉芸珊
中      華      民      國     九    十     年    十二    月     十     日


司法院資訊處製作；財團法人民間司法改革基金會備份。
